臺灣高雄地方法院刑事判決　　　　　　　　　　　　九十一年度訴字第一五八九號
　　公　訴　人　臺灣高雄地方法院檢察署檢察官
　　被　　　告　甲○○
右列被告因偽造文書等案件，經檢察官提起公訴（九十一年度偵字第五二一○號），
本院判決如左：
    主  文
甲○○連續行使偽造私文書，足以生損害於他人，處有期徒刑肆月，如易科罰金，以
參佰元折算壹日。
偽造之和信電訊股份有限公司及台灣大哥大股份有限公司之申請書客戶留存聯共貳紙
及公司留存聯、代理商留存聯、經銷商留存聯上申請人簽章欄偽造之「乙○○」署押
共陸枚及指印參枚，均沒收。
    事  實
一、甲○○於民國九十一年二月初某日，在高雄火車站前統聯客運站內，拾獲乙○○
    所遺失之國民身分證一枚，僅因前有欠費無法以自己名義申辦行動電話，竟意圖
    為自己不法所有予以侵占入己，並基於變造國民身分證之犯意，於同年二月間，
    在乙○○國民身分證上「住遷註記」欄填入高雄市○鎮區○○里○○鄰○○○路
    九六九巷二弄四號十二樓之三，將乙○○之國民身分證予以變造為載有自己住所
    之國民身分證，足生損害於內政部對證照核發管理之正確性及乙○○，嗣甲○○
    再基於行使偽造文書及意圖自己不法所有、免予繳納行動電話月租費、通話費等
    不法利益之概括犯意，將乙○○之國民身分證侵占並變造後，先後於九十一年二
    月四日及同年三月四日，連續二次持變造之乙○○國民身分證，並偽簽乙○○之
    署名，冒以乙○○之名義，分別向和信電訊股份有限公司（以下簡稱和信電訊公
    司）與台灣大哥大股份有限公司（以下簡稱台灣大哥大公司）申請行動電話門號
    ，而在二公司申請書上用戶資料內填載乙○○之個人資料，並於該申請書上之申
    請人簽章欄內偽簽「乙○○」之署押，並捺指印於台灣大哥大公司申請書上（因
    該申請書一式四聯，分供公司使用、供客戶留存、供代理商使用及供經銷商使用
    ，採複寫方式製作），據以偽造不實之乙○○名義行動電話申請書之私文書，再
    持交上開和信電訊公司及台灣大哥大公司之業務人員，表示係乙○○本人欲向該
    二公司申請行動電話門號使用，而先後行使該偽造之申請書，足以生損害於乙○
    ○及和信電訊公司、台灣大哥大公司對於行動電話門號用戶管理之正確性，致使
    上開二家公司分別陷於錯誤，據以給予門號0000000000及00000
    00000之行動電話ＳＩＭ卡，而詐得該等門號ＳＩＭ卡，甲○○再持以連續
    盜用該二只行動電話門號，向該二公司傳送行使該序號及內碼所代表之訊號，並
    隱瞞非該行動電話合法使用人之事實，要求該二公司提供通話服務，致使該二公
    司行動電話之通信系統陷於錯誤，誤認其係該號行動電話持有人乙○○所使用，
    予以接收而為其提供通話服務，藉此詐取通訊免繳納通話費用及月租費用之財產
    上不法利益共計新台幣（下同）五千三百四十三元（通話費用和信電訊公司之部
    分有三千五百八十三元，台灣大哥大公司之部分有一千六百六十元）。嗣於同年
    三月六日下午五時許，為警在高雄市苓雅區○○○路六十九號五樓長福旅行社查
    獲，並扣得上開二只行動電話門號ＳＩＭ卡、台灣大哥大公司申請書一紙及變造
    之乙○○國民身分證一枚。
二、案經高雄市政府警察局苓雅分局移送臺灣高雄地方法院檢察署檢察官偵查起訴。
    理  由
一、右揭事實，迭據被告於警訊、偵查中及本院審理時坦承不諱，核與被害人乙○○
    於警訊、偵查中所述之情節相符，復有行動電話申請書二紙、內政部警政署刑事
    警察局指紋鑑驗書一紙、通話費帳單等件附卷可稽，並有變造之乙○○國民身分
    證一枚、行動電話門號ＳＩＭ卡二只及台灣大哥大公司申請書一紙扣案可資佐證
    ，被告自白顯與事實相符，應堪採信，本件事證明確，被告犯行洵堪認定。
二、核被告甲○○所為，係犯刑法第三百三十七條之侵占遺失物罪、第二百十六條、
    第二百十二條之行使變造國民身分證罪、第二百十六條、第二百十條之行使偽造
    私文書罪、第三百三十九條第一項之詐欺取財罪及第三百三十九條第二項、第一
    項之詐欺得利罪。又被告變造國民身分證後，復持以行使，其變造之低度行為為
    行使之高度行為所吸收，不另論罪。被告偽造署押及指印之行為，均係偽造私文
    書之部分行為，又其偽造私文書後，復持以行使，其偽造之低度行為為行使之高
    度行為所吸收，亦均不另論罪。另被告所犯二次行使變造國民身分證、行使偽造
    私文書、詐欺取財及多次詐欺得利之犯行，均時間緊接，方法相同，觸犯構成要
    件相同之罪名，顯各係基於概括之犯意為之，為連續犯，應分別依刑法第五十六
    條之規定以一罪論，並各加重其刑。又被告是為獲得使用行動電話門號通訊之不
法利益而詐欺取財、侵占遺失物、行使變造國民身分證、又行使偽造私文書，所
    犯上開五罪間，有方法目的之牽連關係，依刑法第五十五條之規定，應從一重之
    行使偽造私文書罪處斷。再按行動電話門號ＳＩＭ卡，具有通訊使用之價值，電
    信公司亦常舉行特殊門號之公開標售，且在一定條件下具有可轉讓性，具有一定
    之財產價值，依電信公司一般定型化契約之約定，雖行動電話門號ＳＩＭ卡之所
    有權屬於公司本身，然仍得因私下之出售、轉讓行為而造成事實上所有權之移轉
    ，自得視為刑法中詐欺取財罪之「物」論之，是公訴人就被告詐欺取財部分之犯
    行，雖未起訴，惟與起訴部分之犯罪事實間，既具有牽連犯之裁判上一罪之關係
    ，已如前述，本院自應併予審理。爰審酌被告年輕識淺，為貪圖他人使用電話之
    不法利益，而侵占他人之國民身分證並加以變造，損及政府機關對該等證件管理
    之正確性及他人，再冒其名義申請電話使用而獲取不法利益為五千餘元，惡性非
    輕，惟念其犯後坦承犯行，尚知悔悟，態度良好等一切情狀，量處如主文所示之
    刑，並諭知易科罰金之折算標準，以資懲儆。扣案之偽造乙○○名義之台灣大哥
    大公司申請書用戶留存聯及和信電訊公司申請書用戶留存聯共二紙，業經被告取
    得保存，且係供行使偽造私文書所用之物，雖和信電訊公司申請書用戶留存聯並
    未扣案，惟無證據證明業已滅失，爰均依刑法第三十八條第一項第二款規定宣告
    沒收之。至其上偽造之「乙○○」署押二枚及指印一枚，已連同用戶留存聯沒收
    ，而不另為沒收之諭知。另上開二家公司之公司留存聯、代理商留存聯及經銷商
    留存聯上申請人簽章欄偽造之「乙○○」署押共六枚及指印三枚，應依刑法第二
    百十九條規定，不問屬於犯人與否，均併予沒收。至扣案之上開二只行動電話門
    號ＳＩＭ卡，雖係被告因犯罪所得之物，惟非被告所有，爰不另為沒收之諭知；
    而偽造之上開二家公司之公司留存聯、代理商留存聯及經銷商留存聯六紙，雖為
    被告犯罪所用之物，但已分別由和信電訊公司及台灣大哥大公司收執編為檔案資
    料，已非被告所有，亦不另為沒收之諭知，附此說明。
據上論斷，應依刑事訴訟法第二百九十九條第一項前段，刑法第五十六條、第二百十
六條、第二百十條、第二百十二條、第三百三十九條第一項、第二項、第三百三十七
條、第五十五條、第四十一條第一項、第二百十九條、第三十八條第一項第二款，罰
金罰鍰提高標準條例第一條前段、第二條，判決如主文。
中      華      民      國    九十一    年      九      月     十七     日
                                    臺灣高雄地方法院刑事第一庭
                                        法  官     陳玉聰
右正本證明與原本無異。
如不服本判決，應於判決送達後十日內，向本院提出上訴狀。
                                        書記官     鄭淑臻
中      華      民      國      九十一      年     九     月    十七    日
附錄本案判決論罪科刑法條全文：
刑法第二百十六條
行使第二百十條至第二百十五條之文書者，依偽造、變造文書或登載不實事項或使登
載不實事項之規定處斷。
刑法第二百十條
偽造、變造私文書，足以生損害於公眾或他人者，處五年以下有期徒刑。
刑法第二百十二條
偽造、變造護照、旅券、免許證、特許證及關於品行、能力、服務或其他相類之證書
、介紹書，足以生損害於公眾或他人者，處一年以下有期徒刑，拘役或三百元以下罰
金。
刑法第三百三十九條第一項、第二項
意圖為自己或第三人不法之所有，以詐術使人將本人或第三人之物交付者，處五年以
下有期徒刑、拘役或科或併科一千元以下罰金。
以前項方法得財產上不法之利益或使第三人得之者，亦同。
刑法第三百三十七條
意圖為自己或第三人不法之所有，而侵占遺失物、漂流物或其他離本人所持有之物者
，處五百元以下罰金。
